臺灣高雄地方法院民事判決　　　　　　　100年度訴字第594號
原　　　告　陳慶時
被　　　告　胡妙涵
訴訟代理人　王建宏律師
上列當事人間請求清償債務事件，本院於民國100 年10月27日言
詞辯論終結，判決如下：
    主  文
原告之訴及假執行之聲請均駁回。
訴訟費用由原告負擔。
    事實及理由
一、原告主張：被告於民國95年6 月9 日起至96年7 月4 日因購
    買門牌號碼高雄市○○區○○街22號6 樓之6 房屋（下稱系
    爭房屋），陸續向原告借款新臺幣（下同）1,935,000 元，
    嗣於99年2 月底經兩造協商後，就系爭房屋兩造同意以150
    萬元返還房屋借款；另被告在台北富邦銀行高雄三民分行尚
    有存款354,800 元願償還原告，故被告共計應給付原告1,85
    4,800 元。惟被告自99年3 月9 日起陸續償還原告共計284,
    800 元，尚積欠原告157 萬元，經原告催討，仍置之不理。
    又兩造原係男女朋友關係，就本件借款僅口頭約定，未訂立
    借貸契約，惟被告自99年2 月22日起陸續以簡訊表示欲清償
    對原告債務，兩造間自有債務承認之無因契約法律關係，為
    此，爰依消費借貸、不當得利及債務承認之法律關係，訴請
    擇一判命被告給付，提起本件訴訟等情。並聲明：(一)被告應
    給付原告157 萬元，及自支付命令送達翌日起至清償日止，
    按週年利率5%計算之利息。(二)願供擔保以代釋明，聲請宣告
    假執行。
二、被告則以：兩造原係男女朋友，原告因承諾被告贈與系爭房
    屋，陸續匯款共計1,935,000 元至被告戶頭，用以支付房屋
    價金；嗣兩造於99年1 、2 月間因故分手，原告始要求被告
    返還系爭房屋及之前每月支付被告之生活費，被告為避免日
    後糾葛，基於道德上義務乃自99年3 月起陸續返還原告生活
    費共計284,800 元，縱認有債務承認法律關係成立者，扣除
    被告已返還284,800 元，僅賸餘70,000元，故兩造間並無借
    貸關係存在，亦無債務承認存在，原告之主張無理由等語，
    資為抗辯。並聲明：(一)駁回原告之訴。(二)如受不利之判決，
    願供擔保，聲請准予免為假執行。
三、兩造間之不爭執事項：
  (一)系爭房屋現登記為被告所有。
  (二)被告自99年3 月9 日起陸續給付原告共計284,800 元。
  (三)被告手機號碼為0000000000，手機簡訊內容與原告訴狀（見
    本件卷宗頁51至52）所示內容相符。
  (四)被告於上開手機簡訊發送期間，在台北富邦商業銀行帳戶存
    款為354,800 元。
四、本件迭經整理兩造不爭執事項（詳如前述）及爭點，並協議
    簡化爭點（見100 年3 月10日準備程序筆錄，本件卷宗頁38
    至40；頁56之審查稿；100 年7 月5 日言詞辯論筆錄，本件
    卷宗頁64至66），厥為：(一)兩造間就系爭房屋之購買，有無
    成立消費借貸關係存在？(二)兩造間有無成立債務承認之無因
    契約關係？(三)被告是否無法律上原因受有利益，致原告受有
    損害？(四)原告有無贈與被告系爭房屋？爰析述如下。
五、兩造間就系爭房屋之購買，有無成立消費借貸關係存在？
  (一)按當事人主張有利於己之事實，就其事實有舉證之責任，民
    事訴訟法第277 條前段定有明文，若原告先不能舉證，以證
    實自己主張之事實為真實，則被告就其抗辯事實即令不能舉
    證，或其所舉證據尚有疵累，亦應駁回原告之請求（最高法
    院17年上字917 號判例要旨參照）。是原告主張兩造間就系
    爭房屋之購買，有消費借貸關係存在之事實，自應就此有利
    事實負舉證之責。
  (二)經查：原告主張此部分事實，為被告所否認，除提出郵局存
    款明細（儲戶收執聯）、國泰世華商業銀行匯出匯款回條或
    用紙（代收入傳票）、台北富邦銀行綜合存款存摺明細等（
    見本件卷宗頁44至47）外，別無其他積極證據以實其說，惟
    郵局存款明細、匯款資料、存摺明細等，充其量僅為證明原
    告曾將資金流入被告帳戶之事實，尚難遽謂兩造間即因此成
    立消費借貸契約關係，故原告主張︰兩造間就系爭房屋之購
    買，有成立消費借貸關係存在云云，殊無足採。
六、兩造間有無成立債務承認之無因契約關係？
  (一)按債務承認者，係指承認一定債務存在之契約，不以給付原
    因為契約成立要件，為不要因契約，基於契約自由原則，當
    事人自得約定以成立之；而當事人互相表示意思一致者，無
    論其為明示或默示，契約即為成立，民法第153 條第1 項定
    有明文，是債務承認契約關係之成立，僅須當事人互相表示
    意思一致，即為成立。
  (二)原告主張︰被告曾以手機簡訊承認積欠原告1,854,800 元云
    云，亦為被告執以前詞否認。細繹兩造間所不爭執被告傳送
    手機簡訊內容以觀，臚列如次：
    1.被告通知將台北富邦銀行帳戶更改為以原告為戶名，被告
      存進房子的錢究係何意，尚難推測（以上，為99年2 月22
      日2 通、23日1 通簡訊）；
    2.被告雖提及怡蓁房子20萬元頭期款、18萬元，也提及希望
      趕快還被告，好讓被告趕快還原告等，但未具體、明確佐
      證被告究竟積欠原告若干數額（以上，為99年2 月24日1
      通簡訊）；
    3.被告細數兩造交往期間之花費、原告在被告身上投資數額
      等，亦非任何被告承認積欠原告債務之具體、明確數額之
      佐證（以上，為99年2 月25日1 通簡訊）；
    4.被告通知原告舊車不用過戶，車牌須還被告，如有帳單，
      及原告東西，均由被告會依原告告知地址寄予原告，俟被
      告繳完錢後，原告應將房子鑰匙還被告等，亦無任何被告
      承認積欠原告債務之具體、明確數額之事實（以上，99年
      2 月26日1 通簡訊）；
    5.被告通知原告交還東西之方式，匯錢帳號，南非幣如何交
      付、買賣，被告將於7 月3 日、10月23日分別匯12萬元、
      10萬元予原告等，尚無兩造間有何債務承認契約關係存在
      之事實（以上，99年3 月5 日3 通簡訊）；
    6.被告匯錢10萬元予原告，又匯入1 萬元房子的錢，300 元
      家樂福刷卡費，被告將於6 、9 月匯錢1 萬元給原告等，
      僅有匯付金錢或將匯付金錢之事實，殊難認有何債務承認
      之契約關係存在（以上，99年3 月9 日1 通、4 月8 日1
      通簡訊）；
    7.被告請求原告於匯完富邦銀行之錢後，處理扣押房屋單據
      及證明無息償還150 萬元，並要求原告取回物品，將鑰匙
      交還被告等，核無兩造間債務承認契約關係存在之事實（
      以上，99年4 月26日1 通簡訊）；
    8.被告通知原告將於10月25日定存解約後，所有利息、簿子
      及原告衣服物品，一併寄給原告，或交由原告姐姐帶回，
      並要求原告將假扣押簽單及鑰匙寄給被告等，尚難遽認兩
      造間有何債務承認契約關係之存在（以上，99年7 月7 日
      1 通簡訊）。
  (三)職是之故，原告所舉之被告手機簡訊內容，委實難以逕認兩
    造間就1,854,800 元有何債務承認之契約關係存在。
七、被告是否無法律上原因受有利益，致原告受有損害？
  (一)按「無法律上之原因而受利益，致他人受損害者，應返還其
    利益。雖有法律上之原因，而其後已不存在者，亦同。」民
    法第179 條定有明文。所謂無法律上原因受利益，「致」他
    人受損害，須一方之受有利益與他方之受有損害間有直接因
    果關係存在，而其間之因果關係是否直接存在，應以受益之
    原因事實與受損之原因事實是否同一為斷。又在給付型不當
    得利類型，一方基於他方之給付而受利益，是否「致他人受
    損害」，應依「給付關係」作為判斷標準，亦可作為判斷一
    方之受有利益與他方之受有損害間有直接因果關係存在之基
    準；是以，財產變動係因主張不當得利法律關係之一造當事
    人所致之給付型不當得利類型，自應由該造當事人就不當得
    利之要件負舉證之責任。
  (二)經查：原告自95年6 月9 日起至96年7 月4 日止，共計匯款
    1,935,000 元予被告，並有前開郵局存款明細（儲戶收執聯
    ）、國泰世華商業銀行匯出匯款回條或用紙（代收入傳票）
    及台北富邦銀行綜合存款存摺明細等為證，原告雖主張被告
    受有前開匯款無法律上原因，惟被告辯以受領該款項乃基於
    兩造贈與契約之原因關係資為抗辯，故被告受有該款項之利
    益究係有無法律上原因，乃因原告向被告為一定之給與，核
    屬給付型不當得利法律關係之類型，堪予認定；是揆諸前揭
    說明，原告既應就其主張基於何原因而給付被告該款項，暨
    該原因自始不存在或消滅等事實先為舉證，然遍閱全卷證據
    資料及斟酌兩造間全辯論意旨，原告迄未提出任何相關證據
    資料以實其說，洵難認原告主張被告自原告處受領該款項係
    無法律上之原因甚明，故原告主張：被告因無法律上之原因
    受有利益，致原告受有損害，被告應返還其利益云云，要難
    足取。
八、是故，原告主張：兩造間就系爭房屋之購買，成立消費借貸
    關係存在，或兩造間成立債務承認之無因契約關係，或被告
    無法律上原因受有利益，致原告受有損害等云云，均無法舉
    證證明之，縱認被告抗辯兩造間有贈與契約關係之事實容有
    疵累，揆之前揭最高法院判例及條文說明，亦應駁回原告之
    請求，故兩造間是否確曾有贈與契約關係存在，即無再予審
    究之必要。
九、綜上所述，原告既不能舉證證明兩造間有何消費借貸契約法
    律關係，亦不能證明兩造有何債務承認之無因契約存在，更
    不能提出積極證據以佐被告不當得利之事實；從而，無論原
    告主張消費借貸契約、債務承認之無因契約或不當得利等法
    律關係，請求被告給付157 萬元及遲延利息云云，於法尚有
    未合，應予駁回。而原告之訴既經駁回，其假執行之聲請即
    失所附麗，應併予駁回之。
十、因本件事證已臻明確，兩造其餘主張陳述及所提之證據，經
    本院斟酌後，咸認與判決結果不生影響，均毋庸再予論述，
    附此敘明。
據上論結，本件原告之訴為無理由，依民事訴訟法第78條，判決
如主文。
中    華    民    國   100    年    11    月    30    日
                  民事第四庭  法  官  劉定安
正本係照原本作成。
如不服本判決，應於送達後20日內，向本院提出上訴狀並表明上
訴理由，如於本判決送達前提起上訴者，應於判決送達後10日內
補提上訴理由書（須附繕本）。
如委任律師提起上訴者，應一併繳納上訴審裁判費。
中    華    民    國   100    年    11    月    30    日
                              書記官  林秀敏